【裁判字號】    98,裁,492
【裁判日期】    980226
【裁判案由】    全民健康保險
【裁判全文】
最  高  行  政  法  院  裁  定
                                       98年度裁字第492號
上  訴  人  台灣電力股份有限公司鳳山區營業處
代  表  人  甲○○
訴訟代理人  趙偉程律師
被 上訴 人  中央健康保險局高屏分局
代  表  人  乙○
上列當事人間全民健康保險事件，上訴人對於中華民國97年10月
7日高雄高等行政法院97年度訴字第483號判決，提起上訴，本院
裁定如下：
    主  文
上訴駁回。
上訴審訴訟費用由上訴人負擔。
    理  由
一、按對於高等行政法院判決之上訴，非以其違背法令為理由，
    不得為之，行政訴訟法第242條定有明文。依同法第243條第
    1項規定，判決不適用法規或適用不當者，為違背法令；而
    判決有同條第2項所列各款情形之一者，為當然違背法令。
    是當事人對於高等行政法院判決上訴，如依行政訴訟法第24
    3條第1項規定，以高等行政法院判決有不適用法規或適用不
    當為理由時，其上訴狀或理由書應有具體之指摘，並揭示該
    法規之條項或其內容；若係成文法以外之法則，應揭示該法
    則之旨趣，倘為司法院解釋或本院之判例，則應揭示該判解
    之字號或其內容。如以行政訴訟法第243條第2項所列各款情
    形為理由時，其上訴狀或理由書，應揭示合於該條項各款之
    事實。上訴狀或理由書如未依此項方法表明者，即難認為已
    對高等行政法院判決之違背法令有具體之指摘，其上訴自難
    認為合法。
二、被上訴人於執行民國95年第1類被保險人健保投保金額與勞
    工退休月提繳工資比對逕調查核時，發現上訴人所屬員工魏
    永發等72人之投保金額較勞工退休月提繳工資為低，被上訴
    人乃以95年7月26日健保高承一字第0950051854號函通知上
    訴人，自95年8月1日起逕調渠等投保金額同於勞工退休月提
    繳工資，並告知若所核與其實際薪資不符時，可檢具資料申
    請更正。中央健康保險局於95年9月26日以健保承字第09500
    25670號函通知各分局，夜點費、假日出勤加班費等屬工資
    範疇，並副知臺灣電力股份有限公司（下稱臺電公司）。嗣
    臺電公司分別以95年10月11日電人字第09509069671號函表
    示該公司夜點費及誤餐費之發放目的及用途，係「為提供充
    裕與穩定電力，發電機組及輸配電線路有維修、搶修之必要
    ，薪給表中之夜點費及誤餐費係員工因執行維修或搶修按實
    發給，非按月固定支給之工資」，故「夜點費及誤餐費」均
    非屬勞務之對價，不應納入投保金額，「全勤獎金」是由年
    度經營績效獎金提撥，屬獎金性質亦不應納入投保金額。及
    以95年12月22日電人字第09512063571號函表示「夜點費」
    不應納入投保金額計算等語，被上訴人嗣於96年1月11日以
    健保承字第0960050069號函回復台電公司，略以該公司發給
    之「夜點費」為勞工於特定工作條件，固定常態工作中可取
    得之給與，勞工須有夜間工作之事實，始被列為核發夜點費
    之對象，認與勞工之工作時間相關，屬勞工因經常性提供勞
    務所得之報酬，具有「勞務對價」及「經常性給與」之「輪
    班津貼」性質，應列入投保金額計算。乃於96年3月22日以
    健保高承一字第0960042492號函請上訴人於期限內將薪給表
    所列「夜點費」、「假日出勤費」及「全勤」等項目列入員
    工投保金額計算，並追溯自95年8月1日生效。上訴人於96年
    3月29日以D鳳山字第9604-0075Y號函向被上訴人提出申復，
    經被上訴人審核結果，於96年6月8日健保高承一字第096004
    2689號函回復魏永發等37人仍應調整投保金額，並自95年8
    月1日起調整（將渠等所領取1,050元至6,700元不等之夜點
    費列入投保金額計算）。上訴人就如附表包括魏永發等32人
    之投保金額部分不服，向全民健康保險爭議審議委員會申請
    爭議審議，遭審定駁回，仍表不服，提起訴願及行政訴訟，
    均遭駁回，遂提起本件上訴。其上訴意旨略以：臺電公司夜
    點費完全合乎勞動基準法主管機關即行政院勞工委員會94年
    6月20日勞動2字第0940032710號函所揭示之規定，非屬勞動
    基準法所稱之工資，向來鮮少爭議，原審漏未就上訴人主張
    被上訴人之處分具有錯誤解釋法規及涵攝錯誤之違法且悖於
    誠實信用原則及信賴保護原則之攻擊防禦方法加以調查，亦
    未於判決理由項下論駁，顯有判決不適用法規及理由不備之
    違法等語，雖以該判決違背法令為由，惟核其上訴理由，係
    就原審取捨證據、認定事實之職權行使，指摘其為不當，並
    就原審已論斷者，泛言未論斷，或就原審所為論斷，泛言其
    論斷矛盾，而非具體說明其有何不適用法規或適用法規不當
    之情形，並揭示該法規之條項或其內容，及合於行政訴訟法
    第243條第2項所列各款之事實，難認對該判決之如何違背法
    令已有具體之指摘。依首開規定及說明，應認其上訴為不合
    法。另臺灣高等法院暨所屬法院法律93年11月25日座談會之
    「研討結果」或「審查意見」僅係普通法院事實審內部間就
    法律見解溝通之初步結論，並非法令，原判決加以援用，不
    論是否無誤，均不生違背法令之問題。上訴人指稱原判決本
    應援用上開「研討結果」卻誤引「審查意見」，即有不適用
    法規或適用不當之違背法令，顯屬誤會，併予敘明。
三、據上論結，本件上訴為不合法。依行政訴訟法第249條第1項
    前段、第104條、民事訴訟法第95條、第78條，裁定如主文
    。
中    華    民    國    98    年    2     月    26    日
                    最高行政法院第五庭
                        審判長法官  黃  璽  君
                              法官  姜  素  娥
                              法官  鄭  忠  仁
                              法官  黃  本  仁
                              法官  吳  東  都
以  上  正  本  證  明  與  原  本  無  異
中    華    民    國    98    年    2     月    26    日
                              書記官  王  福  瀛


司法院資訊處製作；財團法人民間司法改革基金會備份。
